【裁判字號】    90,上易,433
【裁判日期】    891128
【裁判案由】    違反臺灣地區與大陸地區人民關係條例等
【裁判全文】
臺灣高等法院刑事判決                              九十年度上易字第四三三號
    上  訴  人  臺灣宜蘭地方法院檢察署檢察官
    被      告  甲○○
右上訴人，因被告違反台灣地區與大陸地區人民關係條例案件，不服臺灣宜蘭地方法
院八十九年度易字第一０六號，中華民國八十九年十一月二十八日第一審判決（起訴
案號：臺灣宜蘭地方法院檢察署八十九年度偵字第二一五號）提起上訴，本院判決如
左：
    主      文
上訴駁回。
    理      由
一、公訴意旨略以：被告甲○○明知丁阿弟弟是大陸地區人民，係未經依法申請許可
    偷渡入境台灣地區，觸犯國家安全法之犯人，竟仍自八十八年九月間起，未經依
    法申請許可，予以僱用，在台北縣一處不詳地點工地，從事打掃、清潔工地雜物
    之工作。薪資每日新台幣（下同）一千元，並在工寮內提供膳宿，給予非法藏匿
    。迨八十八年十一月八日二十一時四十分許，二人一起在台北市○○區○○路與
    鄭州街口，為警當場查獲，因而認被告甲○○違反台灣地區與大陸地區人民關係
    條例第十五條第四款之規定，應依同法第八十三條第一項之規定論處，及刑法第
    一百六十四條第一項之藏匿人犯罪嫌等語。
二、按犯罪事實應依證據認定之，無證據不得推定其犯罪事實；又不能證明被告犯罪
    或其行為不罰者，應諭知無罪之判決，刑事訴訟法第一百五十四條、第三百零一
    條第一項分別定有明文。
三、公訴人認被告涉有公訴意旨所指之上開罪名，係以證人丁阿弟弟證述明確，且證
    人丁阿弟弟與被告並無何怨隙，應無挾怨誣指之理為其論罪之依據。訊之被告甲
    ○○堅詞否認涉有公訴人所指之犯行，辯稱：「我不是他的雇主，沒有僱用他，
    我是認識丁阿弟弟的堂哥陳華，陳華說他把我的電話給丁阿弟弟，後來丁阿弟弟
    打電話給我說他兒子在大陸生病，問我能否幫他寄錢回去，當天我有事要去台北
    途中，他剛好打電話給我說他要從台中上來找我，所以就約在台北車站見面，我
    帶他去吃飯，到朋友處，到晚上我要回蘇澳，丁阿弟弟請我幫他找個旅社，還未
    找到就被警查獲，我並沒有提供他住的地方」等語。經查，證人丁阿弟弟於警訊
    雖證稱：自八十八年九月間至查獲時止，每天在台北車站附近便利商店等甲○○
    ，甲○○每天都先搭計程車，然後在約定之便利商店帶伊一起去工地工作，工作
    時間是上午八時開始至下午五時結束，工作性質是打掃、清潔工地雜物，住在工
    寮內，工資是每日新台幣一千元云云。惟查證人丁阿弟弟經原審法院囑託台灣新
    竹地方法院訊問時證稱：因伊偷渡來台後找不到工作，就打電話回大陸請堂哥陳
    華幫忙，陳華即告知被告之電話號碼，伊與被告通過電話後相約見面，飯後被告
    帶伊去住旅社，即在旅社為警查獲，被告並無僱用伊，查獲當天係第一天與被告
    見面等語。另質之證人丁阿弟弟何以於警訊中稱受僱於被告，則證稱：因為當時
    同遭警查獲，剛好身上有幾萬元，警察說如果我說是他的話，就可以很快回去了
    ，如果不是這樣說，就回不去等語。足徵證人丁阿弟弟於法院調查時及警訊時就
    是否受僱於被告，先後所述不一，而其於法院調查時並明確指述何以在警訊時供
    稱受僱於被告之緣由，是尚難依證人丁阿弟弟於警訊時所言採為不利於被告之證
    據，況查被告係從事捕漁工作，為蘇澳籍「金春勝十六號」漁船船主兼船長，於
    八十八年八月二十六日入港後至九月二十二日下午九時許出港，並於十月十六日
    入港，後復於同年十二月一日出港之事實，有該「金春勝十六號」機漁船進出港
    檢查表冊在卷可稽，足證被告於八十八年九月至本件查獲時間內曾多次出海捕魚
    ，且於九月二十二日至十月十六日近一個月時間出港在外，又如何能每天至台北
    車站附近一便利商店帶證人丁阿弟弟同往工地工作，且被告究帶證人丁阿弟弟至
    何工地工作，若依證人丁阿弟弟所述工作期間，而何以證人丁阿弟弟竟未能確切
    指出工作之地點，另若依證人丁阿弟弟於警訊時所述其係住在工寮內，則又何需
    被告每天約其在台北車站一便利商店見面後再行帶往工地工作，且依證人丁阿弟
    弟於警訊時所述之工作性質亦與被告所實際從事之工作內容不合，是證人丁阿弟
    弟上揭於警訊時所供受僱於被告，並由被告每天至台北帶其同往工地工作等語，
    顯與事實不符，殊難採信。則被告既未僱用證人丁阿弟弟在工地工作，自無提供
    工寮供證人丁阿弟弟住宿之可言，公訴人認被告提供工寮予丁阿弟弟住宿，給予
    非法藏匿，核與事實未合，另被告與證人丁阿弟弟二人為警查獲之地點係在台北
    市○○路與鄭州路口，有台北市政府警察局大同分局解送人犯報告書在卷可按，
    並為被告所供明，可徵並非在旅社為警查獲，且亦無何積極證據（如旅社投宿登
    記資料等）足資證明被告有帶證人丁阿弟弟前往旅社住宿之事實，而縱被告因受
    託而欲帶證人丁阿弟弟找尋旅社投宿，亦係一時受託而為，難認被告有將丁阿弟
    弟藏匿之犯意，而遽以藏匿人犯之罪責相繩。是綜上所述，證人丁阿弟弟於警訊
    時證稱受僱於被告，經查既非事實，而亦查無積極證據足資證明被告有將自大陸
    偷渡來台之丁阿弟弟加以藏匿之犯行。被告所辯，應堪採信，原審因而以不能證
    明被告犯罪，而為無罪之判決，經核並無不合，檢察官上訴意旨猶執證人丁阿弟
    弟於警訊時之供述而指摘原審判決被告無罪係屬不當，尚難認有理由，應予駁回
    。
據上論斷，應依刑事訴訟法第三百六十八條，判決如主文。
本案經檢察官林炳雄到庭執行職務。
中    華    民    國    九  十    年       三       月     十    五     日
                          臺灣高等法院刑事第三庭
                              審判長法  官  張  連  財
                                    法  官  李  英  勇
                                    法  官  張  傳  栗
右正本證明與原本無異。
不得上訴。
                                    書記官  王  秀  雲
中    華    民    國九  十    年       三       月     十    六     日


司法院資訊處製作；財團法人民間司法改革基金會備份。
